【裁判字號】    92,婚,667
【裁判日期】    920903
【裁判案由】    離婚
【裁判全文】
臺灣臺中地方法院民事判決  九十二年度婚字第六六七號
    原      告  乙○○
    被      告  甲○○
右當事人間請求離婚事件，本院判決如左：
    主    文
准原告與被告離婚。
訴訟費用由被告負擔。
    事    實
甲、原告方面：
  一、聲明：如主文所示。
  二、陳述：
  （一）兩造係夫妻，育有子女四人皆已成年，婚後初期兩造感情尚稱融洽，詎自民
        國七十年起，被告之性情突變，情緒極為暴躁不穩，行為暴戾異常，對原告
        全無夫妻情份，偶有侍奉不週，動輒遭其穢言粗語羞辱謾罵，或竟被其揮拳
        毆打，讓原告人格受盡羞辱，肉體遭受創傷，經常身處恐懼害怕之生活中，
        再者，被告經常在外花天酒地，夜不歸家，揮霍無度，置家庭妻兒於不顧，
        而且感情出軌，屢屢外遇並同居，原告念在多年夫妻情份，及家庭完整，一
        再隱忍，冀望被告有醒悟，不料被告變本加厲，除在外花天酒地外，回家更
        是羞辱謾罵原告以自，於七十七年間之某一夜晚，對原告咆哮「死出去」
        、「出去給人幹」等等，更拿汽車杖鎖作勢欲毆打原告，將原告趕出家門
        ，致原告流落街頭。被告暴力行徑已令原告痛苦不已，自屬不堪同居之虐待
        ，依民法第一千零五十二條第一項第三款規定，自得請求判決離婚。
  （二）再被告因詐欺取財罪，於八十七年九月三十日為臺灣高等法院臺中分院判處
        有期徒刑二年六月確定在案，而被告所犯前開犯罪之性質，已令社會上一般
        人同感為不名譽之犯罪，使原告顏面盡失，不堪再與被告共同生活。而由於
        兩造自八十三年起即分居各自生活，迄今已有九年多，由於兩造長期分居，
        致原告未能得知被告前開犯罪被判刑確定之事實，及至九十二年七月中旬始
        獲悉被告因前開不名譽之罪被處徒刑確定，依民法第一千零五十二條第一項
        第十款規定，原告亦得請求判決離婚。
  （三）又被告游手好閒，不務正業，四處向親友借貸，以致負債累累，讓原告經常
        被債權人電話及登門惡言相向恐嚇討債、騷擾，更有管區警察三番兩次至家
        查訪被告之詐欺刑事案件，家庭不得安寧，原告與子女心驚膽跳，讓原告精
        神受盡壓抑折磨而難以承受，至八十三年因被告避債及再對原告施暴等因素
        ，兩造分居各自生活，迄今已有九年多，兩造婚姻關係名存實亡，誠擎、互
        信基礎早已蕩然無存，實已構成難以維持婚姻之重大事由，併依民法第一千
        零五十二條第二項規定請求離婚，請鈞院就民法第一千零五十二條第一項第
        三款、第十款或同條第二項，擇一為原告勝訴判決。
  三、證據：提出戶籍謄本二件，並聲請訊問證人郭學昆、郭景茹、謝郭碧玉。
乙、被告方面：
  被告未於言詞辯論期日到場，據其提出之書狀，其聲明、陳述略為：
  一、聲明：駁回原告之訴。
  二、陳述：
  （一）兩造間並無發生任何感情糾紛，原告妄加藉詞指責被告過分之不是，並非實
        情。
  （二）被告自七十年間起，即身罹糖尿病併血管及神經病變及精神官能症、精神分
        裂症，迄今尚未痊癒，仍在治療之中，並為養病已離家在外隱居二十餘年，
        爰請准予暫停本案之審判。
  （三）原告為一家庭主婦，婚後家庭生活費用均係被告負責。
  （四）原告早於八十六年即已知被告所犯詐欺刑事案件，且於八十七年被判處罪刑
        確定，其據此請求離婚顯已逾時效，且被告係因患病持續在外治療，並無四
        處藏匿情事。
  三、證據：提出診斷證明書影本六件、執行處通知影本一件、全民健康保險證明卡
            影本一件。
丙、依職權查詢臺灣高等法院被告全國前案紀錄表並利用法務部在監在押資料查詢作
    業系統查詢被告有無在監、所紀錄。
    理    由
一、被告經合法通知，未於言詞辯論期日到場，核無民事訴訟法第三百八十六條各款
    所列情形，爰依原告之聲請，由其一造辯論而為判決。又訴訟程序須有法定停止
    原因（如民事訴訟法第一百七十三條及第一百八十一條至第一百八十五條所定之
    事由），始得由法院依聲請或依職權裁定停止，本件被告以其患有糖尿病併血管
    及神經病變及精神官能症、精神分裂症，迄今尚未痊癒，仍在治療中為由，聲請
    停止訴訟程序，核與前開說明未符，不應准許，合先敘明。
二、查原告主張兩造係夫妻，婚姻關係現仍存續中，子女均已成年之事實，業據其提
    出戶籍謄本二件為證，且為被告所不爭執，堪信為真實。
三、原告復主張兩造自八十三年起即分居各自生活，迄今已有九年多之事實，業據證
    人即原告之姊姊郭景茹到庭證稱：「我未與兩造同住，但常與原告往來。我去兩
    造家中，從八十三時就未看到被告，我大概每個月去一次。我有問兩造所生子女
    被告去哪裡，但他們都不知道。」等語，證人即原告之弟弟郭學昆亦證稱：「我
    未與兩造同住，兩造婚後有常與兩造往來，大概每年會去兩造家中一、二次。我
    已經十年有未見過被告。」等語，證人原告之姊姊謝郭碧玉亦證稱：「我未與原
    告同住，但我平均每月會來台中一次，每年大約八次，但每次來台中都未看到被
    告，已經有十年。」等語，核前開證人證述情節大致相符，應值採信，且被告對
    於其離家在外養病已二十餘年，亦不爭執，則原告前開主張亦信為真正。再者，
    被告因詐欺取財罪，於八十七年九月三十日為臺灣高等法院臺中分院判處有期徒
    刑二年六月確定在案一節，為兩造所不爭執，並有臺灣高等法院被告全國前案紀
    錄表及本院八十七年度訴字第一二三一號詐欺案件刑事判決書、臺灣高等法院臺
    中分院八十七年度上易字第二六九九號詐欺案件刑事判決書各一份在卷可稽，亦
    為真實。
四、按民法親屬編修正前，第一千零五十二條就裁判離婚原因，原採列舉主義；於七
    十四年六月三日修正公布時，在同條增列第二項規定：「有前項以外之重大事由
    ，難以維持婚姻者，夫妻之一方，得請求離婚」。其立法本旨，乃以同條第一項
    各款列舉之離婚原因，過於嚴格；故增列第二項，即夫妻一方之事由，雖不備同
    條第一項所列各款之要件，祇須按其事由之情節，在客觀上，確屬難以維持婚姻
    生活者，亦在得請求裁判離婚之列。此項規定係為因應實際需要所增設，倘認婚
    姻已生破綻而無回復之希望，則應許其裁判離婚；而婚姻是否已生破綻而無回復
    之希望須依客觀的標準，即難以維持婚姻之事實，是否已達於倘處於同一境況，
    任何人均將喪失維持婚姻意欲之程度以決之。但其事由應由夫妻之一方負責者，
    僅他方得為請求。本件被告婚後於八十七年九月三十日因詐欺刑事案件，為法院
    判處罪刑確定，刑期為二年六月，已如前述，則被告前開犯行，如為鄰里親友知
    悉，原告即不免遭嘲諷、疏離或投以異樣眼光，原告非惟深感顏面無光，其心理
    上所受傷害、痛苦更自不待言，是被告之行為已嚴重破壞夫妻間之共同生活，情
    事自屬重大且其影響仍在繼續中；再者，兩造分居迄今已逾九年，未見兩造有何
    溝通解決之行為，甚互不聞問，足見兩造間之婚姻已生破綻而無回復之希望，且
    任何人處於同一情況下，亦均不願繼續維持婚姻生活，堪信本件兩造間確有難以
    維持婚姻之重大事由存在，而難以繼續彼此之共同婚姻生活無疑，而就該項離婚
    事由觀之，被告顯係應負責任之一方，有可歸責之事由。從而，原告依民法第一
    千零五十二條第二項請求判決離婚，洵屬正當，應予准許。又離婚之訴為形成之
    訴，訴訟標的依通說為形成權即離婚事由之存否，於同一當事人主張多項離婚原
    因時，如法院認其中一項為有理由，對於當事人之其他主張即無須審酌。本件原
    主張離婚之原因雖有民法第一千零五十二條第一項第三款不堪同居虐待、第十款
    被告犯不名譽之罪或同條第二項其他重大事由，惟其請求本院擇一為原告勝訴判
    決，則本院既已依民法第一千零五十二條第二項規定准予兩造離婚，則對於原告
    之其他主張，自無審究之必要，附此敘明。
五、據上論結，本件原告之訴為有理由，並依民事訴訟法第三百八十五條第一項前段
    、第七十八條，判決如主文。
中      華      民      國    九十二    年      九      月    三      日
                              臺灣臺中地方法院家事法庭
~B法      官  楊國精
右為正本係照原本作成
如對本判決上訴，須於判決送達後二十日內，向本院提出上訴狀，同時表明上訴理由
。
中      華      民      國    九十二    年      九      月      三      日
~B法院書記官  高勳楠


司法院資訊處製作；財團法人民間司法改革基金會備份。
